【裁判字號】    99,上易,1371
【裁判日期】    991028
【裁判案由】    公然侮辱
【裁判全文】
臺灣高等法院臺中分院刑事判決        99年度上易字第1371號
上  訴  人
即  被  告  乙○○
上列上訴人因公然侮辱案件，不服臺灣臺中地方法院99年度易字
第2286號中華民國99年8 月31日第一審判決（起訴案號：臺灣臺
中地方法院檢察署99年度偵字第11137 號），提起上訴，本院判
決如下：
    主  文
上訴駁回。
    理  由
一、按刑事訴訟法第350條、第361條、第362條、第367條規定，
    不服地方法院之第一審判決而上訴者，須提出上訴書狀，並
    應敘述具體理由，為上訴必備之程式；其所提出之書狀未敘
    述上訴理由，或僅曾以言詞陳述上訴理由者，均應於上訴期
    間屆滿後20日內補提理由書於第一審法院。第一審法院經形
    式審查，認逾期未補提上訴理由者，應定期間先命補正；逾
    期未補正者，為上訴不合法律上之程式，應以裁定駁回。倘
    已提出上訴理由，但所提非屬具體理由者，則由第二審法院
    以上訴不合法律上之程式，判決駁回。而所謂具體理由，必
    係依據卷內既有訴訟資料或提出新事證，指摘或表明第一審
    判決有何採證認事、用法或量刑等足以影響判決本旨之不當
    或違法，而構成應予撤銷之具體事由，始克當之（例如：依
    憑證據法則具體指出所採證據何以不具證據能力，或依憑卷
    證資料，明確指出所為證據證明力之判斷如何違背經驗、論
    理法則）；倘僅泛言原判決認定事實錯誤、違背法令、量刑
    失之過重或輕縱，而未依上揭意旨指出具體事由，或形式上
    雖已指出具體事由，然該事由縱使屬實，亦不足以認為原判
    決有何不當或違法者（例如：對不具有調查必要性之證據，
    法院未依聲請調查亦未說明理由，或援用證據不當，但除去
    該證據仍應為同一事實之認定），皆難謂係具體理由，俾與
    第二審上訴制度旨在請求第二審法院撤銷、變更第一審不當
    或違法之判決，以實現個案救濟之立法目的相契合，並節制
    濫行上訴（最高法院97年度臺上字第892 號判決意旨參照）
    。又理由是否具體，則屬第二審法院審查之範圍，不在命補
    正之列，亦即上訴書狀已記載理由，並有具體之敘述時，其
    上訴既屬合法，第二審法院固應就其理由之是否可取，為實
    體之審理及判斷；如認其上訴書狀雖記載理由，但並未具體
    敘述時，則無須再命補正，可逕認其上訴不合法，以判決駁
    回之（最高法院97年度臺上字第6485號、99年度臺上字第35
    01號判決意旨參照）。
二、本案上訴人即被告乙○○（下稱被告）不服原審判決提起上
    訴，其上訴狀所載理由，略以：被告與告訴人甲○○發生爭
    執之地點，係在告訴人住處後門、緊鄰被告住處前門處，此
    乃私設巷弄之內，並非發生在公共場合，且案發時現場又無
    第三人在場目睹，被告所為顯然與公然侮辱之「公然」構成
    要件不符；又被告為文盲之人，原審未顧及被告之年齡、教
    育程度、智識能力，偏信告訴人之誣陷，而認定被告成立公
    然侮辱罪，判處被告罪刑，與法不合，請鈞院撤銷原判決云
    云。
三、經查：原審判決以被告於警詢、偵查中均已坦承犯行，其於
    警詢時供承：甲○○跟伊說，甲○○之先生，與伊太太在一
    起，被伊太太操勞過度，造成與甲○○在一起時，都「軟軟
    的」，伊才跟甲○○說如果那麼想要，可以去找公狗等語（
    見98年度發查字第87號卷第7 頁反面）；於偵查中亦為相同
    之供述外（見98年度他字第5681號卷第16頁）。原審並傳喚
    證人甲○○到庭作證，其具結證稱：98年11月11日下午被告
    對伊潑水，跟伊說「想要的話可以去找公狗」…被告是在伊
    家的後門，那個地方車子都可以進進出出等語（見原審卷第
    24頁），核與被告之前開之陳述相符，而堪以採信。參以事
    發地點雖係在告訴人住處後門、被告住處前門之處，惟該處
    亦緊鄰巷道，平常亦有機車、汽車出入，有現場照片6 張在
    卷足憑（見本院卷第6 頁、98年度發查字第87號卷第10頁，
    其中1 張確有機車經過），該處確屬可供不特定多數人自由
    經過、出入之場所；原審並已詳為說明當時雖無第三人在場
    ，然被告係於不特定人或多數人得以共見共聞之狀況下，出
    言侮辱告訴人，參酌司法院院解字第2033號解釋意旨，認已
    符合刑法第309 條「公然」之構成要件；並以被告用「想要
    可以去找公狗」等語辱罵告訴人甲○○，將「人」與「狗」
    相比擬，依社會通念，顯已達足以貶損他人之社會評價及尊
    嚴，為輕蔑他人、使人難堪之詞，認定被告主觀上確係基於
    公然侮辱之故意，而遂行前揭對告訴人甲○○之公然侮辱行
    為。而適用刑法第309條、第41條第1項前段，刑法施行法第
    1條之1第1項、第2項前段等規定，並審酌被告不思循正當、
    理性方式解決與甲○○間之紛爭，竟以足以貶損他人之社會
    評價及尊嚴之言詞出言辱罵證人甲○○，侵害他人之人格法
    益，其犯罪動機、目的均非良善，再兼衡酌被告於警詢、偵
    查中自白，於原審時矢口否認犯行、迄今仍未與告訴人達成
    和解並賠償損害，暨其智識程度、犯罪之手段、出言侮辱之
    情節，另參酌公訴檢察官之具體求刑等一切情狀，量處拘役
    20日，諭知如易科罰金，以新台幣1000元折算1 日。核其採
    證認事、用法及量刑，並未違反經驗法則、論理法則或證據
    法則，亦無其他違誤或不當。
四、綜上所述，本院依形式上觀察認原審判決認事用法並無違法
    或不當之處，量刑亦屬妥適，被告上訴理由並未依據卷內既
    有訴訟資料或提出新事證，指摘或表明第一審判決有何採證
    認事、用法或量刑等足以影響判決本旨之不當或違法，而構
    成應予撤銷之具體事由，自非屬得上訴第二審之具體理由。
    依上揭法律規定及判決意旨，被告提起之第二審上訴不合法
    律上程式，爰不經言詞辯論，判決駁回上訴。
據上論斷，應依刑事訴訟法第367條前段、第372條，判決如主文
。
中    華    民    國    99    年    10    月    28    日
            刑事第三庭  審判長法  官  王  增  瑜
                              法  官  廖  柏  基
                              法  官  唐  光  義
以上正本證明與原本無異。
不得上訴。
                              書記官  呂  安  茹
中    華    民    國    99    年    10    月    29    日

司法院資訊處製作；財團法人民間司法改革基金會備份。
